【裁判字號】    90,上訴,1008
【裁判日期】    900831
【裁判案由】    毒品危害防制條例
【裁判全文】
臺灣高等法院臺南分院刑事判決          九十年度上訴字第一八號  Ａ
      上  訴  人
      即  被  告  甲  ○  ○
右上訴人因毒品案件，不服中華民國九十年五月十七日臺灣台南地方法院九十年度訴
字第四六八號第一審判決（起訴案號：臺灣台南地方法院檢察署九十年度毒偵字第七
二八號），提起上訴，本院判決如左：
      主      文
原判決撤銷。
甲○○施用第一級毒品，累犯，處有期徒刑捌月。扣案第一級毒品海洛因捌小包（淨
重貳點肆零公克）沒收併銷燬之。另扣案注射針筒陸支、吸管貳支、橡皮管貳條、空
夾鏈袋陸拾伍個均沒收之。
      事      實
一、甲○○前於民國（下同）八十一年間，因施用毒品案件，經本院判處有期徒刑三
    年八月確定，經縮刑假釋，於八十五年三月廿二日執行完畢。竟仍不知戒除毒癮
    ，又於八十六年四月至六月中旬止，連續施用第一級毒品海洛因，於八十六年七
    月十六日為警查獲，旋經台灣台南地方法院檢察署檢察官於八十六年八月十八日
    ，以八十六年度偵字第九四二五號提起公訴。起訴後台灣台南地方法院以八十六
    年度訴字第一三三八號審理中，適毒品危害防制條例於八十七年五月廿二日生效
    施行，經該院依毒品危害防制條例第卅五條第三款規定，裁定移送觀察勒戒結果
    ，認無繼續施用毒品傾向，該院乃於八十七年九月卅日判決甲○○施用第一級毒
    品免刑。前開觀察勒戒中，甲○○於八十七年六月廿六日至八月廿七日間止，連
    續施用第一級毒品海洛因多次，亦經查獲，為台灣台南地方法院於八十七年九月
    十八日，以八十七年毒聲字第六四三號裁定移送觀察、勒戒結果，認無繼續施用
    毒品傾向，經台灣台南地方法院檢察署檢察於八十七年十月十三日，以八十七年
    度偵字第一○一七○號為不起訴處分確定在案。詎甲○○屢戒不改，更於八十八
    年一月廿六日回溯三至四日內，施用第一級毒品海洛因及第二級毒品安非他命，
    於八十八年一月廿六日為警查獲，經台灣台南地方法院於八十八年三月四日，以
    八十八年度毒聲字第六九八號裁定，移送觀察、勒戒結果，認有繼續施用毒品傾
    向，乃由同法院於八十八年六月二日裁定移送台灣台南戒治所施以強制戒治，自
    八十八年六月卅日起執行一年。嗣於八十八年十一月十一日經同法院，以甲○○
    評定合格，無繼續戒治必要，乃裁定停止戒治。惟在停止戒治期間，甲○○未按
    時向觀護人報到，乃經同法院於八十九年六月七日裁定撤銷停止戒治，應繼續施
    以強制戒治，然在繼續強制戒治執行前，甲○○竟復於八十九年八月六日晚上十
    一時許，在台南縣永康市○○路六五九之四號一八八商務賓館三○二室，施用第
    一級毒品海洛因，為警於八十九年八月七日上午十一時許，在上址當場查獲，並
    扣得甲○○供其施用第一級毒品海洛因八包（淨重二‧四○公克），及甲○○所
    有供其施用毒品之注射針筒六支、吸管二支、橡皮管二條，及預備供施用毒品空
    夾鏈袋六十五個在案，該次查獲復採取甲○○尿液送驗結果，呈嗎啡陽性反應。
二、案經臺南縣警察局永康分局報請臺灣臺南地方法院檢察署檢察官偵查起訴。
      理      由
一、訊據上訴人即被告甲○○供承在撤銷停止戒治後，又於右揭時地施用第一級毒品
    為警查獲之事實，而被告此次被查獲所採尿液，經送驗結果呈嗎啡陽性反應，並
    有台南縣衛生局八十九年八月廿九日尿液檢驗成績書乙份在卷可稽（詳九十年度
    毒偵字第七二八號偵查卷第九頁），復有扣案第一級毒品海洛因八小包（淨重二
    ‧四○公克）、注射針筒六支、吸管二支、橡皮管二條、空夾鏈袋六十五個及照
    片六紙可資佐證（詳警卷五、六、十三至十五頁），其中扣案海洛因八小包，經
    送法務部調查局鑑定結果，認均屬第一級毒品海洛因，有該局八十九年八月卅日
    以00000000號鑑定通知書乙份在卷可佐（本院卷第廿頁）。準此被告自
    白施用第一級毒品，核與事實相符。又被告係於八十九年六月七日經裁定撤銷停
    止戒治，令入戒治處所施以強制戒治，併有台灣台南地方法院八十九年度毒聲字
    第一七一四號裁定正本乙份在卷可按（詳本院卷第廿之一頁）。是被告於撤銷停
    止戒治後，仍繼續施用第一級毒品犯行，堪以認定。
二、次查被告前於八十六年間及八十七年間因施用毒品案件，分經原審法院以八十六
    年度訴字第一三三八號裁定及八十七年毒聲字第六四三號裁定移送觀察、勒戒，
    均認無繼續施用毒品傾向，再經原審法院於八十七年九月卅日判決免刑，及經台
    灣台南地方法院檢察署檢察官於八十七年十月十三日，以八十七年度偵字第一○
    一七○號不起訴處分確定，有原審法院八十六年度訴字第一三三八號判決正本及
    臺灣台南地方法院檢察署檢察官八十七年度偵字第一○一七○號不起訴處分書正
    本各一份在卷可按（詳九十年度毒偵字第七二八號偵查卷十至十二頁）。被告其
    於五年內再犯毒品危害防制條例第十條之罪，自應依同條例第廿條第三項規定追
    訴處罰。又本件被告前於八十八年一月間，施用第一級毒品部分，業經原審法院
    裁定送觀察勒戒，認有繼續施用毒品傾向，而裁定移送強制戒治在案，有原審法
    院八十八年度毒聲字第六九八號裁定，及八十八年度毒聲字第一六五九號裁定正
    本各乙份在卷足佐（詳本院卷第廿之三、四頁），且被告係在強制戒治三個月期
    滿後，經評定合格，無繼續戒治必要，始裁定停止戒治，亦有原審法院八十八年
    度毒聲字第三三四一號裁定正本乙份在卷可憑（詳本院卷第廿之二頁）。職是，
    被告於停止戒治後，再施用毒品，顯見被告係於停止戒治後，另行起意施用本件
    毒品海洛因。依此就被告於八十九年八月六日施用第一級毒品行為，既係已在強
    制戒治後停止戒治中所為，自無庸依毒品危害防制條例第廿條第三項規定，裁定
    移送觀察勒戒之必要，併為敘明。
三、核被告甲○○所為，係犯同條例第十條第一項施用第一級毒品罪。被告持有毒品
    低度行為，為施用毒品高度行為所吸收，不復另論。另本件扣案海洛因八小包，
    為警查獲時，係與其施用毒品物品置放在一起，且被告供稱其每日注射海洛因毒
    品三次（詳警卷第一頁反面、第二頁），足見扣案八小包海洛因，係其施用毒品
    所用之物，被告該次持有扣案毒品行為，顯與其前因施用毒品而持有毒品犯行，
    主觀上均係被告基於施用毒品目的而持有，應有連續犯裁判上一罪關係，自難就
    被告本次持有該八小包海洛因，再論以單純持有毒品罪。又扣案注射針筒六支、
    橡皮管二條、空夾鏈袋六十五個，依卷附相片觀之，一望即知均係購自醫療器材
    店；另扣案吸管二支則係一般日常生活所用器具。其中，扣案注射針筒六支及橡
    皮管二條，均係一般醫療上施打針劑時物品。扣案空夾鏈袋六十五個，更可充作
    裝置其他物品。依此觀之，扣案物品顯均非僅能「專供」施用毒品器具一途，當
    難另論以被告持有專供施用毒品器具罪，併為說明。次查被告曾因施用毒品案件
    ，經本院判處有期徒刑三年八月確定，並於八十五年三月廿二日縮刑執行完畢，
    有臺灣高等法院被告全國前案紀錄表一紙附卷足憑，其於五年內再犯本件有期徒
    刑以上之罪，為累犯，應依刑法第四十七條規定，加重其刑。
四、原審以被告罪證明確，因予論罪科刑，固非無見；惟查本件被告持有扣案毒品海
    洛因八小包，及扣案注射針筒六支、吸管二支、橡皮管二條、空夾鏈袋六十五個
    。前者持有海洛因八小包，係為供被告施用毒品之物，與被告八十九年八月六日
    因施用毒品而持有毒品行為，均係基於施用毒品目的而持有，應係基於施用毒品
    概括犯意而為之，為連續犯，此部分已為施用毒品行為所吸收，自難再論以持有
    毒品罪。至後者即扣案注射針筒六支、吸管二支、橡皮管二條、空夾鏈袋六十五
    個，依前所述，均非僅能供施用毒品用途，亦難認另成立持有專供施用毒品器具
    罪。原判決認被告持有扣案第一級毒品及扣案吸管、橡皮管、空夾鏈袋，均分別
    另成立毒品危害防制條例第十一條第一項、第三項罪名，均有不當。其中，扣案
    注射針筒六支部分，同屬供被告施用毒品器具，原審疏未併予沒收，亦有疏漏。
    被告上訴意旨，空言不服，指摘原判決不當，雖無理由。惟原判決既有上揭可議
    之處，自應由本院將原判決撤銷改判。爰審酌被告前有多次施用毒品犯行，經多
    次觀察勒戒程序，及強制戒治，竟仍不知戒除，一再施用毒品，及被告犯後態度
    等一切情狀，量處如主文第二項所示之刑，以資懲儆。又扣案海洛因八小包（淨
    重二點四○公克），係屬第一級毒品，業經法務部調查局鑑定屬實，已如前述，
    自應依毒品危害防制條例第十八條第一項前段宣告沒收併銷燬之。另扣案注射針
    筒六支、吸管二支、橡皮管二條及空夾鏈袋六十五個，則係供被告施用毒品或預
    備供施用毒品物品，且均屬被告所有，已據被告供承在卷，爰併依刑法第三十八
    條第一項第二款規定宣告沒收之。
五、末查本件被告前於八十八年一月廿六日為警查獲施用第一級毒品及第二級毒品行
    為，該次二種施用毒品行為，經觀察勒戒結果，認被告有繼續施用毒品傾向，而
    經原審法院裁定移送強制戒治，已如前述。惟被告該次施用毒品行為，因同時符
    合毒品危害防制條例第廿條第三項二犯規定，乃經台灣台南地方法院檢察署檢察
    官以九十年度戒毒偵字第一六○號案件提起公訴，並經原審法院於九十年七月廿
    三日判決被告連續施用第一級毒品罪，及施用第二級毒品罪在案（詳本院卷第廿
    之五、六頁）。該案施用第一級毒品犯行與本件被告施用第一級毒品犯行，雖均
    同屬施用第一級毒品；然前者係在被告強制戒治前所施用，後者係於被告強制戒
    治經認無繼續戒治必要，裁定停止後再施用。後者施用毒品行為，顯係被告另行
    起意為之，二者無連續犯裁判上一罪關係，本院自得對之加以審理，併此敘明。
據上論斷，應依刑事訴訟法第三百六十九條第一項前段、第三百六十四條、第二百九
十九條第一項前段，毒品危害防制條例第十條第一項、第十八條第一項前段，刑法第
十一條前段、第四十七條、第三十八條第一項第二款，判決如主文。
本案經檢察官羅清溪到庭執行職務。
中    華    民    國      九十      年      八      月      三十一      日
              臺灣高等法院臺南分院刑事第五庭
                                      審判長法官  茆    臺    雲
                                            法官  蔡    長    林
                                            法官  董    武    全
右正本證明與原本無異。
如不服本判決，應於判決送達後十日內向本院提出上訴狀，其未敘述理由者並應於提
出上訴狀後十日內向本院補提理由書（應附繕本)。
                                      法院書記官  黃    全    忠
中    華    民    國      九十      年      九      月        七        日
附錄本案論罪科刑法條全文：
毒品危害防制條例第十條第一項：
施用第一級毒品者，處六月以上五年以下有期徒刑。


司法院資訊處製作；財團法人民間司法改革基金會備份。
